【裁判字號】    97,毒抗,570
【裁判日期】    971210
【裁判案由】    毒品危害防制條例
【裁判全文】
臺灣高等法院刑事裁定                 97年度毒抗字第570號
抗  告  人  臺灣桃園地方法院檢察署檢察官
被      告  甲○○
上列抗告人因被告違反毒品危害防制條例案件，聲請觀察勒戒，
不服臺灣桃園地方法院，中華民國97年11月18日裁定（97年度毒
聲字第1403號），提起抗告，本院裁定如下：
    主  文
抗告駁回。
    理  由
一、本件檢察官於原法院聲請意旨略以：被告甲○○基於施用第
    一級毒品海洛因之犯意，於民國九十七年七月二十五日為警
    採尿前二十六小時內某時，在某不詳地點，施用第一級毒品
    海洛因一次，另基於施用第二級毒品甲基安非他命之犯意，
    於九十七年七月二十五日為警採尿前九十六小時內某時，在
    某不詳地點，施用第二級毒品甲基安非他命一次，嗣於九十
    七年七月二十五日下午四時許，在其桃園縣平鎮市○○路二
    三九巷六一弄四八號為警查獲，經採集其尿液送臺灣檢驗科
    技股份有限公司檢驗結果，確呈安非他命類陽性反應及嗎啡
    陽性反應，爰依毒品危害防制條例第二十條第一項及觀察勒
    戒處分執行條例第三條第一項規定，聲請裁定將被告送勒戒
    處所觀察、勒戒云云。
二、原裁定意旨略以：被告前因施用毒品案件，經臺灣新竹地方
    法院以八十八年度毒聲字第五九一號裁定送觀察、勒戒後，
    認有繼續施用毒品之傾向，又經臺灣新竹地方法院以八十八
    年度毒聲字第八○五號裁定送戒治處所施以強制戒治，再經
    臺灣新竹地方法院以八十八年度毒聲字第二五三八號裁定停
    止強制戒治，而於八十八年十二月二十九日停止強制戒治交
    付保護管束，於八十九年四月二十五日保護管束期滿執行完
    畢，由臺灣新竹地方法院檢察署檢察官於八十九年六月十五
    日以八十九年度戒毒偵字第五十一號不起訴處分確定。又因
    於前開強制戒治執行完畢五年內再犯施用毒品案件，經臺灣
    桃園地方法院檢察署檢察官聲請強制戒治並起訴，強制戒治
    部分由臺灣桃園地方法院以八十九年度毒聲字第五五二四號
    裁定送強制戒治，旋經臺灣桃園地方法院以九十年度毒聲字
    第一八五九號裁定停止強制戒治，而於九十年六月十四日停
    止強制戒治交付保護管束，於九十年九月二十七日保護管束
    期滿執行完畢，起訴部分由臺灣桃園地方法院以八十九年度
    易字第二七八五號判處有期徒刑六月確定，有卷附全國刑案
    資料查註紀錄表及法務部全國檢察官線上查詢刑案人犯在監
    所最新資料報表可稽。足見被告係於初犯後，「五年內再犯
    」，且經檢察官予以追訴、法院予以處罰。則其於九十七年
    七月二十五日下午四時十五分許為警採尿前二十六小時、九
    十六小時內某時，復犯本件之施用第一、二級毒品罪，即非
    屬上揭條例第二十條第三項所定「五年後再犯」之情形。聲
    請人以被告施用第一級毒品海洛因、第二級毒品甲基安非他
    命為由，聲請將被告送觀察、勒戒，與法尚有不合，應予駁
    回等語。
三、抗告意旨略以：本件被告乃「三犯以上」之犯行，距其「初
    犯」及「二犯」之觀察、勒戒或強制戒治執行完畢釋放「均
    」已滿五年，自與原裁定所認「三犯以上」之犯行，距其「
    初犯」之觀察、勒戒或強制戒治執行完畢釋放，雖已滿五年
    ，惟因其於五年內已有施用毒品之犯行之情形，迥然有別，
    且其「二犯」及強制戒治執行完畢釋放後五年，並無施用毒
    品犯行，顯見原實施之處遇已收五年遮斷效果，原裁定未探
    求法條之文義解釋及立法原意，認本件被告非屬「五年後再
    犯」，而駁回本件聲請，顯有違誤云云。
四、經查：
  (一)按九十三年一月九日修正施行之毒品危害防制條例第二十條
    、第二十三條將施用毒品之刑事處遇程序，區分為「初犯」
    及「五年內再犯」、「五年後再犯」。立法理由之說明係以
    ：「初犯」，經觀察、勒戒或強制戒治後，應為不起訴處分
    或不付審理之裁定；經觀察、勒戒或強制戒治執行完畢釋放
    後，「五年內再犯」者，因其再犯率甚高，原實施之觀察、
    勒戒及強制戒治既已無法收其實效，爰依法追訴或裁定交付
    審理。至經觀察、勒戒或強制戒治執行完畢釋放後，「五年
    後再犯」者，前所實施之觀察、勒戒或強制戒治已足以遮斷
    其施用毒品之毒癮，為期自新及協助其斷除毒癮，仍適用「
    初犯」規定，先經觀察、勒戒或強制戒治之程序。從而依修
    正後之規定，僅限於「初犯」及「五年後再犯」二種情形，
    始應先經觀察、勒戒或強制戒治程序。倘被告於五年內已再
    犯，經依法追訴處罰，縱其第三次（或第三次以上）再度施
    用毒品之時間，在初犯經觀察、勒戒或強制戒治執行完畢釋
    放五年以後，已不合於「五年後再犯」之規定，且因已於「
    五年內再犯」，顯見其再犯率甚高，原實施觀察、勒戒或強
    制戒治，已無法收其實效，即應依該條例第十條處罰（最高
    法院九十七年九月九日九十七年度第五次刑事庭會議決議參
    照）。
  (二)本案被告前因施用毒品案件，經臺灣新竹地方法院以八十八
    年度毒聲字第五九一號裁定送觀察、勒戒後，認有繼續施用
    毒品之傾向，又經臺灣新竹地方法院以八十八年度毒聲字第
    八○五號裁定送戒治處所施以強制戒治，再經臺灣新竹地方
    法院以八十八年度毒聲字第二五三八號裁定停止強制戒治，
    而於八十八年十二月二十九日停止強制戒治交付保護管束，
    於八十九年四月二十五日保護管束期滿執行完畢，由臺灣新
    竹地方法院檢察署檢察官於八十九年六月十五日以八十九年
    度戒毒偵字第五十一號不起訴處分確定。又因於前開強制戒
    治執行完畢五年內再犯施用毒品案件，經臺灣桃園地方法院
    檢察署檢察官聲請強制戒治並起訴，強制戒治部分由臺灣桃
    園地方法院以八十九年度毒聲字第五五二四號裁定送強制戒
    治，旋經臺灣桃園地方法院以九十年度毒聲字第一八五九號
    裁定停止強制戒治，而於九十年六月十四日停止強制戒治交
    付保護管束，於九十年九月二十七日保護管束期滿執行完畢
    ，起訴部分由臺灣桃園地方法院以八十九年度易字第二七八
    五號判處有期徒刑六月確定等情，有卷附本院被告前案紀錄
    表在卷可稽（見原審卷第四至二八頁）。則被告雖於第二次
    強制戒治執行完畢五年後，始於九十七年七月二十五日下午
    四時十五分許，為警採尿前二十六小時、九十六小時內某時
    ，三犯以上本件之施用第一、二級毒品罪，惟揆諸上開說明
    ，被告既於強制戒治執行完畢五年內再犯施用毒品罪，經臺
    灣桃園地方法院檢察署檢察官起訴，復由臺灣桃園地方法院
    以八十九年度易字第二七八五號判處有期徒刑六月確定，自
    不合於毒品危害防制條例第二十條第三項所定「五年後再犯
    」之規定，且因已於「五年內再犯」，顯見其再犯率甚高，
    原實施觀察、勒戒或強制戒治，已無法收其實效，自難認本
    案被告施用毒品之行為僅係初犯或係五年後再犯而得僅以觀
    察勒戒或強制戒治等治療程序予以戒除毒癮為已足。
  (三)從而，本件檢察官依毒品危害防制條例第二十條第一項、觀
    察勒戒處分執行條例第三條第一項所為之聲請，並無理由，
    原法院裁定予以駁回，核無不當。抗告意旨以被告施用毒品
    之行為，屬「五年後再犯」之情形云云，而提起抗告，為無
    理由，應予駁回。
據上論結，應依刑事訴訟法第四百十二條，裁定如主文。
中    華    民    國    97    年    12    月    10    日
                    刑事第十八庭審判長法  官  吳鴻章
                                      法  官  周政達
                                      法  官  徐昌錦
以上正本證明與原本無異。
不得再抗告。
                                      書記官  王韻雅
中    華    民    國    97    年    12    月    10    日


司法院資訊處製作；財團法人民間司法改革基金會備份。
